【裁判字號】    96,訴,4060
【裁判日期】    970516
【裁判案由】    毒品危害防制條例
【裁判全文】
臺灣板橋地方法院刑事判決              96年度訴字第4060號
公  訴  人  臺灣板橋地方法院檢察署檢察官
被      告  甲○○
                      樓
                    （現另案羈押在臺灣臺北看守所）
選任辯護人  黃育勳律師
上列被告因違反毒品危害防制條例案件，經檢察官提起公訴（96
年度偵字第19035 號），本院判決如下：
    主  文
甲○○販賣第二級毒品，累犯，處有期徒刑年捌月；扣案之00
00000000號SIM 卡壹張沒收之，如全部或一部不能沒收時，追徵
其價額；暨犯罪所得財物新臺幣伍佰元沒收之，如全部或一部不
能沒收時，以其財產抵償之。又販賣第二級毒品，累犯，處有期
徒刑年捌月；扣案之0000000000號SIM 卡壹張沒收之，如全部
或一部不能沒收時，追徵其價額；暨犯罪所得財物新臺幣伍佰元
沒收之，如全部或一部不能沒收時，以其財產抵償之。應執行有
期徒刑肆年捌月；扣案之0000000000號SIM 卡壹張沒收之，如全
部或一部不能沒收時，追徵其價額；暨犯罪所得財物新臺幣壹仟
元沒收之，如全部或一部不能沒收時，以其財產抵償之。
    事  實
一、甲○○前有多項前科，曾因違反毒品危害防制條例案件，經
    本院以90年度簡字第432 號判決判處有期徒刑4 月確定，甫
    於民國91年9 月3 日易科罰金執行完畢（於本件構成累犯）
    。詎其仍不知悔改，竟意圖營利，基於販賣第二級毒品安非
    他命之犯意，先向不詳姓名年籍之人以每新臺幣（下同）10
    00元之價格，購買0.3 公克之安非他命後，其繼於96年7 月
    7 日與96年8 月13日，在其位於臺北縣永和市○○路25 巷2
    弄18號1 樓居處，分別以每小包（約0.1 公克）500 元之價
    格，販賣安非他命予少年王○○（民國79年10月份出生）施
    用共2 次，藉以牟取不法利益。少年王○○均是以公共電話
    打到甲○○所有之0000000000號之行動電話或非甲○○所有
    之0000000000號之行動電話，與甲○○約定交易安非他命之
    時間、地點、價格後，少年王○○旋分別於上開96年7 月7
    日與96年8 月13日，至甲○○上址居處，向甲○○購得2 次
    安非他命，每次少年王○○均交給甲○○現金500 元，而甲
    ○○則當場交付少年王○○安非他命1 小包（約0.1 公克）
    。嗣於96年8 月15日晚間8 時50分許，警方據報前往甲○○
    位於臺北縣永和市○○路118 巷3 弄18號5 樓之另址居處前
    逮獲甲○○，當場除查獲其所有之安非他命吸食器1 組、行
    動電話用戶識別卡（即sim 卡）0000000000號及0000000000
    號共2 張外，且起出趙文賓失竊之Sony Ericsson 廠牌W810
    i 型號行動電話1 支（甲○○涉嫌竊盜之犯行，業已另案提
    起公訴；至於其涉犯施用毒品部分，則由檢方另案偵辦）。
二、案經臺北縣政府警察局永和分局報告臺灣板橋地方法院檢察
    署檢察官偵查起訴。
    理  由
甲、證據能力：
一、按被告以外之人於審判外之言詞或書面陳述，除法律有規定
    者外，不得作為證據，刑事訴訟法第159 條第1 項定有明文
    ，此即學理上所稱「傳聞證據排除法則」。又被告以外之人
    於審判外之陳述，雖不符同法第159 條之1 至第159 條之4
    之規定，而經當事人於審判程序同意作為證據，法院審酌該
    言詞陳述或書面陳述作成時之情況，認為適當者，亦得為證
    據。當事人、代理人或辯護人於法院調查證據時，知有第15
    9 條第1 項不得為證據之情形，而未於言詞辯論終結前聲明
    異議者，視為有前項之同意，此則據同法第159 條之5 規定
    甚明。而鑒於採用傳聞證據排除法則之重要理由之一，係因
    傳聞證據未經當事人之反詰問予以覈實，若當事人願放棄對
    原供述人之反對詰問時，原則上即可承認該傳聞證據之證據
    能力，而揆諸我國刑事訴訟法第159 條之5 之立法理由，除
    參照前述傳聞證據排除法則之基本法理外，亦參考日本刑事
    訴訟法第326 條之立法例，查日本刑事審判實務之運作，有
    關檢察官及被告均同意作為證據之傳聞書面材料或陳述，可
    直接援引該國刑事訴訟法第326 條作為傳聞例外之法律依據
    ，僅在檢察官與被告不同意之情況下，乃須根據其他傳聞例
    外規定俾以斟酌該等書面材料或陳述是否具有證據能力，在
    當事人間無爭執之案件中，傳聞證據基本上均可依據前引規
    定提出於法院使用。據此，我國刑事訴訟法第159 條之5 之
    適用應可作同上之解釋，本件證人少年王○○在警詢與偵查
    中之證述，固為被告以外之人在審判外之陳述，屬傳聞證據
    ，惟公訴人、被告及辯護人就前開審判外之陳述，迄於言詞
    辯論終結前未為異議之聲明，且被告之辯護人亦於審判期日
    中明確表明不爭執該等證詞之證據能力，而本院審酌彼陳述
    作成時之情況，核無違法取證及證明力明顯過低之瑕疵，亦
    認為以之作為證據為適當，故依諸上開規定及說明，前引證
    人少年王○○在警詢與偵查中之證述，是否屬於傳聞之例外
    ，無庸先行考量刑事訴訟法第159 條之1 第2 項、第159 條
    之2 、第159 條之3 等規定，得逕依同法第159 條之5 規定
    作為證據。
二、卷附少年王○○帶同警方至與被告交易毒品安非他命之處－
    臺北縣永和市○○路25巷2 弄18號1 樓居處，警方對該處所
    拍之照片：
    所謂「傳聞證據」之定義係指「審判外」所為之「陳述或所
    發生之敘述性動作」，而提出於法庭用來證明該敘述事項之
    真實性之證據（參照王兆鵬、陳運財等著【傳聞法則理論與
    實踐】一書第49頁、第50頁，2003年9 月初版第一刷參照）
    。其中「敘述性動作」乃指使人可得而知其意涵之動作。基
    本上，證據係在公判庭上經過調查程序後方得以被採用。因
    此，以公判庭為基準以考量證據之性質時，「傳聞證據」自
    屬以公判庭外之供述為內容之證據。即係透過人之意思活動
    予以傳達，即供述者對於有關體驗之事實，經由知覺、記憶
    、表現、敘述或敘述性動作等過程予以傳達，故亦稱之為「
    供述證據」。此與「非供述證據」（非傳聞證據），即非透
    過人之意思活動予以傳達之證據，如物證、書證等之不同，
    在於人之傳達、保存之正確度無法與物證、書證相比。因照
    相係屬機械性記錄特徵，也就是認識對象的是照相鏡頭，透
    過鏡頭形成的畫面映寫入膠卷，然後還原於照相紙上，故照
    相中不含有人的供述要素，再現實情形與作為傳達結果的照
    相，在內容上的一致性是透過機械的正確性來加以保障的，
    在照相中，並不存在人對現實情形的知覺、記憶，在表現時
    經常可能發生的錯誤（如知覺的不準確、記憶隨時間推移而
    發生的變化），故照相當然是非供述證據（參照石井一正著
    ，陳浩然譯，【日本實用刑事證據法】一書第145 頁、第14
    6 頁，西元2000年5 月1 版1 刷）。易言之，上開卷附警方
    所拍之被告與少年王○○交易毒品安非他命之處之照片（見
    偵查卷第26、27頁），乃到場處理之警員，依機械之方式所
    留存之現場影像，並非供述證據，無傳聞法則適用，且對被
    告甲○○是否犯有販賣毒品安非他命之待證事實，具有相當
    之關聯性，而具有證據能力。
乙、認定犯罪事實所憑之證據及其理由；暨論罪科刑與沒收：
一、訊據被告甲○○對於上揭犯罪事實均坦承不諱，核與證人少
    年王○○在警詢、偵審中證述或結證之情節相（見96年度偵
    字第19035 號偵查卷第13-16 、40-43 頁，本院97年4 月18
    日審判筆錄）。再少年王○○曾帶同警方至與被告交易毒品
    安非他命之處－臺北縣永和市○○路25巷2 弄18號1 樓居處
    前，由警方對該處拍照，亦有卷附照片可稽（見96年度偵字
    第19035 號偵查卷第26、27頁）。此外，復有供被告與少年
    少年王○○聯絡交易毒品安非他命所用之被告所有之000000
    0000號之行動電話sim 卡一張與非被告所有之0000000000號
    之行動電話sim 卡一張扣案足資佐證。事證明確，被告犯行
    堪以認定，應予依法論科。
二、查安非他命係屬於毒品危害防制條例第2 條第2 項第2 款所
    列之第二級毒品，故核被告所為，係犯毒品危害防制條例第
    4 條第2 項之販賣第二級毒品罪。再被告前後2 次販賣第二
    級毒品安非他命予少年王○○，犯意各別，應予分論併罰。
    又被告販賣安非他命前後非法持有安非他命之低度行為，應
    為販賣之高度行為所吸收，應僅論以販賣之高度行為。查被
    告前有多項前科，曾因違反毒品危害防制條例案件，經本院
    以90年度簡字第432 號判決判處有期徒刑4 月確定，甫於91
    年9 月3 日易科罰金執行完畢等情，此有卷附臺灣高等法院
    被告前案紀錄表可稽，其於五年以內再故意犯本件有期徒刑
    以上之罪，應依刑法第47條第1 項之規定，論以累犯，並加
    重其刑。又販賣第2 級毒品罪之法定刑為「無期徒刑或7 年
    以上有期徒刑，得併科新臺幣7 百萬元以下罰金」，然同為
    販賣第2 級毒品之人，其原因動機不一，犯罪情節未必盡同
    ，或有大盤毒梟者，亦有中、小盤之分，甚或僅止於吸毒者
    友儕間為求互通有無之有償轉讓者亦有之，其販賣行為所造
    成危害社會之程度自屬有異，法律科處此類犯罪，所設之法
    定最低本刑卻同為「7 年以上有期徒刑，得併科新臺幣7 百
    萬元以下罰金」，不可謂不重。於此情形，倘依其情狀處以
    有期徒刑7 年以下，即足以懲儆，並可達防衛社會之目的者
    ，自非不可依客觀之犯行與主觀之惡性二者加以考量其情狀
    ，是否有可憫恕之處，適用刑法第59條之規定酌量減輕其刑
    ，期使個案裁判之量刑，能斟酌至當，符合比例原則。查被
    告販賣安非他命予少年王○○之次數僅2 次，每次販賣之安
    非他命重量僅約0.1 公克，每次犯罪所得亦僅500 元，以其
    情節論，惡性尚非重大不赦，若以毒品危害防制條例第4 條
    第2 項所規定之法定本刑而科處最輕本刑有期徒刑7 年猶嫌
    過重，實屬情輕法重，在客觀上足以引起一般之同情，尚有
    堪資憫恕之處，本院認依被告2 次販賣安非他命之情狀既尚
    屬輕微，爰就上開2 次犯行均依刑法第59條之規定酌量減輕
    其刑。爰審酌被告明知第2 級毒品安非他命對於人體有莫大
    之戕害，不思以正當途徑獲取財物，為圖一己之私利，竟漠
    視毒品之危害性，而販賣予他人，嚴重危害國民身心健康及
    社會風氣，影響社會治安甚巨，兼衡其素行不佳，惟其犯後
    坦承犯行，尚有悔意，且所販賣之安非他命重量不多，獲利
    亦不多等一切情狀，各量處如主文所示之刑，並定其應執行
    之刑，以示警懲。
三、扣案之前開門號0000000000號SIM 卡1 張，係被告所有，且
    供本件被告販賣第2 級毒品安非他命所用之物，業據被告供
    述在卷，該SIM 卡1 張應依毒品危害防制條例第19條第1 項
    之規定，宣告沒收之，如全部或一部不能沒收時，追徵其價
    額。另被告每次販賣第2 級毒品安非他命所得各500 元，應
    均依毒品危害防制條例第19條第1 項之規定宣告沒收之，如
    全部或一部不能沒收時，以其財產抵償之（按毒品危害防制
    條例第19條第1 項所規定供犯罪所用或因犯罪所得之財物，
    均沒收之，如全部或一部不能沒收時，追徵其價額或以其財
    產抵償之。其中所謂追徵其價額者，必限於所沒收之物為我
    國現行貨幣以外之其他財物而無法沒收時，始應追徵其價額
    ，使其繳納與原物相當之價額。如犯罪所得之金錢為我國貨
    幣即新臺幣，因其本身即為我國現行貨幣價值之表示，自不
    發生追徵其價額之問題）。另扣案之0000000000號SIM 卡1
    張，並非被告所有，而係蔡涼潔所有之物，此有遠傳電信股
    份有限公司門號之基本資料查詢回覆一紙在卷足憑（見偵查
    卷第56、57頁），此外，亦無證據證明蔡涼潔與被告有何共
    犯關係，爰不就非屬於被告所有之上開0000000000號SIM 卡
    1 張宣告沒收。至扣案安非他命吸食器1 組與趙文賓失竊之
    Sony Ericsson 廠牌W810i 型號行動電話1 支等物，與本案
    無關，爰不在本案宣告沒收。
據上論斷，應依刑事訴訟法第299 條第1 項前段，毒品危害防制
條例第4 條第2 項、第19條第1 項，刑法第11條前段、第47條第
1 項、第59條、第51條第5 款，判決如主文。
本案經檢察官王家春庭執行職務。
中    華    民    國    97    年    5     月    16    日
                 刑事第十九庭 審判長 法  官 許必奇
                                     法  官 鄧雅心
                                     法  官 曾正耀
右正本證明與原本無異。
如不服本判決應於送達後10日內向本院提出上訴狀。
                                     書記官 金和國
中    華    民    國    97    年    5     月    16    日
附錄：
毒品危害防制條例第4條第2項：
製造、運輸、販賣第二級毒品者，處無期徒刑或 7 年以上有期徒
刑，得併科新臺幣 7 百萬元以下罰金。


司法院資訊處製作；財團法人民間司法改革基金會備份。
